ACORDAO-COMPLETO-2524007

ACÓRDÃO 4/2022 ATA 1/2022 - PRIMEIRA CÂMARA

VISTA, relatada e discutida esta tomada de contas especial instaurada pela Caixa Econômica Federal em razão da inexecução parcial e do desvirtuamento do objeto do Contrato de Repasse 0197.663-69/2006 MEsporte/CAIXA, firmado com a Prefeitura Municipal de Vitória do Mearim/MA para construção de uma quadra poliesportiva coberta, com equipamentos.
ACORDAM os Ministros do Tribunal de Contas da União, reunidos em sessão da 1ª Câmara, ante as razões expostas pelo Relator e com fundamento nos arts. 1º, I; 12, § 3º; 16, III. "c"; 19; 23, III, "a"; 26; 28, II; 57 da Lei 8.443/1992 e nos arts. 214, III, "a"; 217, §§ 1º e 2º; 267 do Regimento Interno, em:
9.1. considerar revel Doris de Fátima Ribeiro Pearce;
9.2. julgar irregulares suas contas e condená-la ao pagamento da importância de R$ 108.916,92 (cento e oito mil, novecentos e dezesseis reais e noventa e dois centavos) , atualizada monetariamente e acrescida de juros de mora a contar de 16/02/2009;
9.3. aplicar-lhe multa de R$ 30.000,00 (trinta mil reais) , a ser recolhida atualizada monetariamente desde a data deste Acórdão até a data do recolhimento, se paga após o vencimento;
9.4.  autorizar a cobrança judicial das dívidas, caso não atendida a notificação;
9.5.  autorizar, se requerido, o pagamento das dívidas acima em até 36 (trinta e seis) parcelas, com incidência, sobre cada parcela corrigida monetariamente, dos correspondentes encargos legais, e alertar que a falta de comprovação do recolhimento de qualquer parcela acarretará vencimento antecipado do saldo devedor;
9.6. fixar prazo de 15 (quinze) dias, a contar da notificação desta decisão, para comprovação a esta Corte do recolhimento ao Tesouro Nacional das dívidas acima ou da primeira parcela, e de 30 (trinta) dias, a contar do recolhimento da parcela anterior, para as demais parcelas;
9.7. encaminhar cópia deste Acórdão à responsável, à Caixa Econômica Federal, ao Ministério da Cidadania e ao Procurador-Chefe da Procuradoria da República no Estado do Maranhão, com a informação de que a íntegra do Relatório e do Voto que o fundamentam está disponível no endereço eletrônico www.tcu.gov.br/acordaos.

Tomada de contas especial decorrente da inexecução parcial do objeto de contrato de repasse celebrado com o antigo Ministério do Esporte para construção de uma quadra poliesportiva coberta, com equipamentos.

Primeira Câmara

3. Responsáveis: Doris de Fatima Ribeiro Pearce (XXX.884.973-XX); José Mário Pinto Costa (XXX.009.073-XX); Prefeitura Municipal de Vitória do Mearim - MA (05.646.807/0001-10)

13.1. Ministros presentes: Walton Alencar Rodrigues (Presidente) e Jorge Oliveira (Relator).
13.2. Ministros-Substitutos convocados: Augusto Sherman Cavalcanti e André Luís de Carvalho.
13.3. Ministro-Substituto presente: Weder de Oliveira.

JORGE OLIVEIRA

Adoto como relatório a instrução produzida na Secretaria de Controle Externo de Tomada de Contas Especial - SecexTCE, endossada pelo corpo dirigente daquela unidade técnica e pelo Ministério Público junto ao TCU - MPTCU e a seguir transcrita (peças 24/27) :
"Cuidam os autos de tomada de contas especial instaurada pela Caixa Econômica Federal - CAIXA, em razão da não consecução dos objetivos pactuados no Contrato de Repasse 0197.663-69/2006 MEsporte/CAIXA, de 27/12/2006 (p. 38-50, peça 7) , celebrado entre a União, por meio do Ministério do Esporte (sucedido atualmente pelo Ministério da Cidadania) , com a interveniência da CAIXA, e a Prefeitura Municipal de Vitória do Mearim/MA, tendo por objeto a construção de quadra poliesportiva coberta, com equipamentos, na sede do Município, conforme Plano de Trabalho aprovado (p. 26-34, peça 7) , com vigência incidente no período de 27/12/2006 a 30/9/2016, após sucessivas prorrogações (peças, 52 a 72, peça 7 e 1-20, peça 8) .
HISTÓRICO
Os recursos financeiros necessários à implementação do mencionado objeto do Contrato de Repasse 0197.663-69/2006 foram originalmente orçados e aprovados no valor total de R$ 215.000,00 (fls. 16-17 e 21) , posteriormente modificados para R$ 208.197,87, sendo R$ 8.197,87 de Contrapartida da Contratada e R$ 200.000,00 de recursos federais, repassados à Prefeitura Municipal de Vitória do Mearim/MA pelo Ministério do Esporte/CAIXA, mediante as Ordens Bancárias 20070B901146, de 21/11/2007 (fl. 119) , e 20070B902280, de 28/12/2007 (fl. 120) , ambas no valor de R$ 100.000,00. 
Consoante informado no Parecer Circunstanciado de TCE 0384/2018 GIGOV/SL, de 21/5/2018 (fls. 02-03) , e em conformidade com o demonstrado no Controle de Desbloqueio da CAIXA (fl. 118) , houve o desbloqueio e liberação apenas da quantia de R$ 108.916,92 dos recursos federais, em 16/2/2009. 
Segundo declarado pelo Tomador de Contas/CAIXA, o saldo dos recursos federais retido na conta vinculada/Poupança, de R$ 203.493,68, foi devolvido à União em 14/5/2018, assim demonstrado no documento de transferência de recursos (p. 81-85, peça 9) . 
O motivo para a instauração da Tomada de Contas Especial foi materializado pela não consecução dos objetivos pactuados no Contrato de Repasse 0197.663-69/2006 MEsporte/CAIXA, diante da não conclusão das obras, então caracterizada pela execução de 54,70% do total previsto para o Contrato (aferido pela CAIXA, segundo informação contida no Relatório de Acompanhamento de Engenharia - RAE, de 9/12/2008, p. 57 a 72, peça 8) , e ainda havendo posteriormente a desfiguração do projeto original, com a construção de um salão de eventos no local da quadra poliesportiva, conforme demonstrado no Relatório de Acompanhamento de Engenharia - RAE, de 30/6/2017, p. 1 a 14, peça 9, (constando a redução da aferição de execução das obras para apenas 11,51%) .
 O Parecer Técnico da MD Costa Engenharia e Construções (a serviço da GIGOV/CAIXA) , de 28/6/2017 (p. 15-19, peça 9) , confirmou o exposto, afirmando que não se cumpriu, portanto, com os objetivos previstos no plano de Trabalho, consoante exposto no Parecer Circunstanciado de TCE  0384/2018 GIGOV/SL, de 21/5/2018 (p. 2-4, peça 7) .
Os responsáveis arrolados na fase interna foram devidamente comunicados e, diante da ausência de justificativas suficientes para elidir a irregularidade e da não devolução dos recursos, instaurou-se a tomada de contas especial.
No relatório (peça 10) , o tomador de contas concluiu que o prejuízo importaria no valor original de R$ 108.916,92, imputando-se a responsabilidade ao Sr. José Mário Pinto Costa (Prefeito Municipal de Vitória do Mearim/MA na gestão 2005-2008) e a Senhora Doris de Fátima Ribeiro Pearce (Prefeita Municipal nas gestões 2009-2012 e 2013-2016) ,
Em 02/5/2019, a Controladoria-Geral da União emitiu o relatório de auditoria (peça 10, p. 35-38) , em concordância com o relatório do tomador de contas. O certificado de auditoria e o parecer do dirigente do órgão de controle interno concluíram pela irregularidade das presentes contas (peça 10, p.  39 a 41) .
Em 17/5/2019, o ministro responsável pela área atestou haver tomado conhecimento das conclusões contidas no relatório e certificado de auditoria, bem como do parecer conclusivo do dirigente do órgão de controle interno, manifestando-se pela irregularidade das contas, e determinou o encaminhamento do processo ao Tribunal de Contas da União (peça 12) .
A unidade técnica do Tribunal atuou no caso por meio da instrução datada de 25/2/2021, reafirmando a irregularidade e propondo afastar a responsabilidade do Sr. José Mário Pinto Costa (CPF XXX.009.073-XX) e promover a citação da Sra. Doris de Fátima Ribeiro Pearce (CPF: XXX.884.973-XX) , pelos seguintes fundamentos:
Irregularidade 1: ausência de funcionalidade do objeto do Contrato de Repasse 0197.663-69/2006 MEsporte/CAIXA, sem aproveitamento útil da parcela executada, por motivo de inexecução parcial.
Fundamentação para o encaminhamento: 
Nos termos do Acórdão 11260/2018-TCU-Segunda Câmara:
"27. Esta Corte possui entendimento sedimentado de que a execução parcial de objetos de convênios em que reste consignada a imprestabilidade do que edificado para o atingimento da meta ajustada implica débito em valor integral, conforme se nota dos precedentes abaixo relacionados, colhidos da ferramenta de pesquisa denominada Jurisprudência Selecionada:
Acórdão 494/2016-TCU-Primeira Câmara (Relator Ministro-Substituto André de Carvalho) 
'A execução parcial do objeto pactuado aliada à imprestabilidade da parcela realizada permite a condenação do responsável pelo valor total dos recursos repassados pelo convênio.'
Acórdão 2812/2017-TCU-Primeira Câmara (Relator Ministro-Substituto Weder de Oliveira) 
'Considera-se como prejuízo em valores integrais a aplicação dos recursos do convênio em objeto que se revela inservível ou sem funcionalidade após a sua execução, completa ou parcial.'
Acórdão 11571/2018-TCU-Primeira Câmara (Relator Ministro Benjamin Zymler) 
'Quando a parcela executada do convênio não for suficiente para o atingimento, ainda que parcial, dos objetivos do ajuste, sem quaisquer benefícios à sociedade, a possibilidade de aproveitamento do que já foi executado em eventual retomada das obras, por se tratar de mera hipótese, não de benefício efetivo, não enseja o correspondente abatimento no valor do débito apurado.'". 
Quando não há conformidade entre o executado e o plano de trabalho aprovado, havendo ou não outras irregularidades técnicas, e, como consequência, o objeto torna-se imprestável ao uso pela população, devem os responsáveis serem condenados pelo valor total repassado (Acórdão 8989/2018-TCU-Primeira Câmara) .
Desta forma, tendo em vista que o Contrato de Repasse 0197.663-69/2006 MEsporte/CAIXA foi executado de forma parcial, sem que pudesse haver aproveitamento da parte executada, verifica-se a sua inutilidade total, devendo a responsável ser citada para apresentar suas alegações de defesa. 
Evidências da irregularidade: documentos técnicos presentes nas peças 7 a 10, em especial no Relatório de Acompanhamento de Engenharia - RAE, de 9/12/2008, p. 57 a 72, peça 8 e no Relatório de Acompanhamento de Engenharia - RAE, de 30/6/2017 (p. 1 a 14, peça 9) 
Normas infringidas: art. 37, caput, c/c o art. 70, parágrafo único, da Constituição da República Federativa do Brasil; art. 93 do Decreto-lei 200/1967; art. 66 do Decreto 93.872/1986.
Débito relacionado à responsável Doris de Fátima Ribeiro Pearce:
	Data de ocorrência
	Valor histórico (R$) 

	16/02/2009 (data do desbloqueio dos recursos pela CEF) 
	108.916,92

	Cofre credor: Tesouro Nacional.
	Responsável: Doris de Fátima Ribeiro Pearce - CPF XXX.884.973-XX.
Conduta: deixar de tomar as providências necessárias à conclusão de obra ou dos serviços pactuados objeto do Contrato de Repasse 0197.663-69/2006 MEsporte/CAIXA, restando imprestável a parcela executada, seja por ter ficado a obra inacabada, seja porque os serviços executados não foram suficientes para obter o atingimento dos objetivos acordados.
Nexo de causalidade: a ausência de providências para conclusão e uso do objeto em questão, acarretou a ausência do benefício social esperado, resultando em dano ao erário.
Culpabilidade: não há excludentes de ilicitude, de culpabilidade e de punibilidade; é razoável supor que a responsável tinha consciência da ilicitude de sua conduta; era exigível conduta diversa da praticada, qual seja, tomar providências para a conclusão do objeto gerando o benefício social esperado. 
Encaminhamento: citação.
Tal entendimento contou com a anuência do dirigente da unidade técnica (peça 19) e, por meio de delegação de competência, foi expedida a comunicação detalhada a seguir:
	Comunicação: Ofício 7276/2021-TCU/Seproc (peça 21) 
Data da Expedição: 25/2/2021
Data da Ciência: 23/3/2021
Observação: Aviso de Recebimento assinado pela própria Doris de Fátima Ribeiro Pierce (peça 22) 
Fim do prazo para defesa: 7/4/2021
	
Conforme Despacho de Conclusão das Comunicações Processuais (peça 23) , as providências inerentes às comunicações processuais foram concluídas.
Transcorrido o prazo regimental, a Sra. Doris de Fátima Ribeiro Pierce permaneceu silente, devendo ser considerada revel, nos termos do art. 12, §3º, da Lei 8.443/1992.
ANÁLISE DOS PRESSUPOSTOS DE PROCEDIBILIDADE DA IN/TCU 71/2012
Apreciação do Prejuízo ao Contraditório e Ampla Defesa
Verifica-se que não houve o transcurso de mais de dez anos desde o fato gerador sem que tenha havido a notificação dos responsáveis pela autoridade administrativa federal competente (art. 6º, inciso II, c/c art. 19 da IN/TCU 71/2012, modificada pela IN/TCU 76/2016) , uma vez que o fato gerador da irregularidade sancionada ocorreu em 30/09/2016 (final da vigência do contrato de repasse) , e os responsáveis foram notificados sobre as irregularidades pela autoridade administrativa competente conforme abaixo:
Doris de Fátima Ribeiro Pearce, por meio do ofício acostado à peça 7, p. 10-12 e 22-23, recebido em 16/08/2016.
José Mário Pinto Costa, por meio do ofício acostado à peça 7, p. 14-15 e 18-20, recebido em 25/04/2018.
Valor de Constituição da TCE 	
Verifica-se, ainda, que o valor atualizado do débito apurado (sem juros) em 14/6/2018 é de R$ 265.572,53 (peça 10, p. 13) superior ao limite mínimo de R$ 100.000,00, na forma estabelecida conforme os arts. 6º, inciso I, e 19 da IN/TCU 71/2012, modificada pela IN/TCU 76/2016. 
OUTROS PROCESSOS/DÉBITOS NOS SISTEMAS DO TCU COM OS MESMOS RESPONSÁVEIS
Informa-se que foi encontrado processo no Tribunal com os mesmos responsáveis:
	Responsável
	Processos

	Doris de Fátima Ribeiro Pearce
	Processo 007.673/2013-2 [TCE, aberto, "TOMADA DE CONTAS ESPECIAL DA PREFEITURA MUNICIPAL DE VITÓRIA DO MEARIM/MA, RESPS. JOSÉ MÁRIO PINTO COSTA E DÓRIS DE FÁTIMA RIBEIRO PEARCE, EM RAZÃO DA OMISSÃO NO DEVER DE PRESTAR CONTAS DO CONVÊNIO Nº 2.199/2007"]

EXAME TÉCNICO			 
Da validade das notificações:
Preliminarmente, cumpre tecer breves considerações sobre a forma como são realizadas as comunicações processuais no TCU. A esse respeito, destacam-se o art. 179, do Regimento Interno do TCU (Resolução 155, de 4/12/2002) e o art. 4º, inciso III, § 1º, da Resolução TCU 170, de 30 de junho de 2004, in verbis:
Art. 179. A citação, a audiência ou a notificação, bem como a comunicação de diligência, farse-ão:
I - mediante ciência da parte, efetivada por servidor designado, por meio eletrônico, fac-símile, telegrama ou qualquer outra forma, desde que fique confirmada inequivocamente a entrega da comunicação ao destinatário;
II - mediante carta registrada, com aviso de recebimento que comprove a entrega no endereço do destinatário;
III - por edital publicado no Diário Oficial da União, quando o seu destinatário não for localizado
 (...) 
Art. 3º As comunicações serão dirigidas ao responsável, ou ao interessado, ou ao dirigente de órgão ou entidade, ou ao representante legal ou ao procurador constituído nos autos, com poderes expressos no mandato para esse fim, por meio de:
I - correio eletrônico, fac-símile ou telegrama;
II - servidor designado;
III - carta registrada, com aviso de recebimento;
IV - edital publicado no Diário Oficial da União, quando o seu destinatário não for localizado, nas hipóteses em que seja necessário o exercício de defesa.
Art. 4º. Consideram-se entregues as comunicações:
I - efetivadas conforme disposto nos incisos I e II do artigo anterior, mediante confirmação da ciência do destinatário;
II - realizadas na forma prevista no inciso III do artigo anterior, com o retorno do aviso de recebimento, entregue comprovadamente no endereço do destinatário;
III - na data de publicação do edital no Diário Oficial da União, quando realizadas na forma prevista no inciso IV do artigo anterior.
§ 1º O endereço do destinatário deverá ser previamente confirmado mediante consulta aos sistemas disponíveis ao Tribunal ou a outros meios de informação, a qual deverá ser juntada ao respectivo processo.
 (...) 
Bem se vê, portanto, que a validade da citação via postal não depende de que o aviso de recebimento seja assinado pelo próprio destinatário da comunicação, o que dispensa, no caso em tela, a entrega do AR em "mãos próprias". A exigência da norma é no sentido de o Tribunal verificar se a correspondência foi entregue no endereço correto, residindo aqui a necessidade de certeza inequívoca. 
Não é outra a orientação da jurisprudência do TCU, conforme se verifica dos julgados a seguir transcritos:
São válidas as comunicações processuais entregues, mediante carta registrada, no endereço correto do responsável, não havendo necessidade de que o recebimento seja feito por ele próprio (Acórdão 3648/2013-TCU-Segunda Câmara, Relator Ministro JOSÉ JORGE) ;
É prescindível a entrega pessoal das comunicações pelo TCU, razão pela qual não há necessidade de que o aviso de recebimento seja assinado pelo próprio destinatário. Entregandose a correspondência no endereço correto do destinatário, presume-se o recebimento da citação. (Acórdão 1019/2008-TCU-Plenário, Relator Ministro BENJAMIN ZYMLER) ;
As comunicações do TCU, inclusive as citações, deverão ser realizadas mediante Aviso de Recebimento - AR, via Empresa Brasileira de Correios e Telégrafos, bastando para sua validade que se demonstre que a correspondência foi entregue no endereço correto. (Acórdão 1526/2007-TCU-Plenário, Relator Ministro AROLDO CEDRAZ) .
A validade do critério de comunicação processual do TCU foi referendada pelo Supremo Tribunal Federal, nos termos do julgamento do MS-AgR 25.816/DF, por meio do qual se afirmou a desnecessidade da ciência pessoal do interessado, entendendo-se suficiente a comprovação da entrega do "AR" no endereço do destinatário:
Ementa: agravo regimental. Mandado de segurança. Desnecessidade de intimação pessoal das decisões do tribunal de contas da união. art. 179 do regimento interno do TCU. Intimação do ato impugnado por carta registrada, iniciado o prazo do art. 18 da lei nº 1.533/51 da data constante do aviso de recebimento. Decadência reconhecida. Agravo improvido.
O envio de carta registrada com aviso de recebimento está expressamente enumerado entre os meios de comunicação de que dispõe o Tribunal de Contas da União para proceder às suas intimações.
O inciso II do art. 179 do Regimento Interno do TCU é claro ao exigir apenas a comprovação da entrega no endereço do destinatário, bastando o aviso de recebimento simples. 
Da revelia da responsável Doris de Fátima Ribeiro Pearce
No caso vertente, a citação da responsável se deu em endereço proveniente de pesquisa de endereços realizada pelo TCU e a comunicação foi recepcionada pela própria responsável, consoante se verifica em cópia do Aviso de Recebimento - AR (peça 22) , porém, regularmente citada, a responsável não apresentou suas alegações de defesa dentro do prazo regimental, configurando a revelia.
Nos processos do TCU, a revelia não leva à presunção de que seriam verdadeiras todas as imputações levantadas contra os responsáveis, diferentemente do que ocorre no processo civil, em que a revelia do réu opera a presunção da verdade dos fatos narrados pelo autor (Acórdão 1009/2018-TCU-Plenário, Relator: BRUNO DANTAS; 2369/2013 - TCU - Plenário, Relator: BENJAMIN ZYMLER e 2449/2013 - TCU - Plenário, Relator: BENJAMIN ZYMLER) . Dessa forma, a avaliação da responsabilidade do agente não pode prescindir da prova existente no processo ou para ele carreada. 
Ao não apresentar sua defesa, a responsável deixou de produzir prova da regular aplicação dos recursos sob sua responsabilidade, em afronta às normas que impõem aos gestores públicos a obrigação legal de, sempre que demandados pelos órgãos de controle, apresentar os documentos que demonstrem a correta utilização das verbas públicas, a exemplo do contido no art. 93 do Decreto-Lei 200/1967: "Quem quer que utilize dinheiros públicos terá de justificar seu bom e regular emprego na conformidade das leis, regulamentos e normas emanadas das autoridades administrativas competentes." 
Mesmo as alegações de defesa não sendo apresentadas, considerando o princípio da verdade real que rege esta Corte, procurou-se buscar, em manifestações dos responsáveis na fase interna desta Tomada de Contas Especial, se havia algum argumento que pudesse ser aproveitado a seu favor. Contudo, tal providência mostrou-se infrutífera
Em se tratando de processo em que a parte interessada não se manifestou acerca das irregularidades imputadas, não há elementos para que se possa efetivamente aferir e reconhecer a ocorrência de boa-fé na conduta dos responsáveis, podendo este Tribunal, desde logo, proferir o julgamento de mérito pela irregularidade das contas, conforme os termos dos §§ 2º e 6º do art. 202 do Regimento Interno do TCU. (Acórdão 2064/2011-TCU-Primeira Câmara (relator: Ubiratan Aguiar) , 6.182/2011-TCU-1ª Câmara (relator: Weber de Oliveira) , 4.072/2010-TCU-1ª Câmara (Relator: Valmir Campelo) , 1.189/2009-TCU-1ª Câmara (Relator: Marcos Bemquerer) , 731/2008-TCU-Plenário (Relator: Aroldo Cedraz) .
Dessa forma, a Sra. Doris de Fátima Ribeiro Pearce deve ser considerada revel, nos termos do art. 12, §3º, da Lei 8.443/1992, devendo as contas serem julgadas irregulares, condenando-a ao débito apurado e aplicando-lhe a multa prevista no art. 57 da Lei 8.443/1992.
Prescrição da Pretensão Punitiva
Vale ressaltar que a pretensão punitiva do TCU, conforme Acórdão 1441/2016-TCU-Plenário, Relator: Benjamin Zymler, que uniformizou a jurisprudência acerca dessa questão, subordina-se ao prazo geral de prescrição indicado no art. 205 do Código Civil, que é de dez anos, contado da data de ocorrência da irregularidade sancionada, nos termos do art. 189 do Código Civil, sendo este prazo interrompido pelo ato que ordenar a citação, a audiência ou a oitiva dos responsáveis.
No caso em exame, a perspectiva de aplicação de penalidade à responsável não foi alcançada pela prescrição, uma vez que o prazo final de vigência do contrato de repasse se deu em 2016 e o ato de ordenação da citação ocorreu em 25/2/2021, por meio do Pronunciamento da Unidade (peça 19) .
CONCLUSÃO
Em face da análise promovida na seção "Exame Técnico", verifica-se que a Sra. Doris de Fátima Ribeiro Pearce não logrou comprovar a boa e regular aplicação dos recursos, instada a se manifestar, optou pelo silêncio, configurando a revelia, nos termos do §3º, do art. 12, da Lei 8.443/1992. Ademais, inexistem nos autos elementos que demonstrem a boa-fé da responsável ou a ocorrência de outras excludentes de culpabilidade.
Verifica-se também que não houve a prescrição da pretensão punitiva, conforme análise já realizada.
Tendo em vista que não constam dos autos elementos que permitam reconhecer a boa-fé da responsável, sugere-se que as suas contas sejam julgadas irregulares, nos termos do art. 202, § 6º, do Regimento Interno do TCU, com a imputação do débito atualizado monetariamente e acrescido de juros de mora, nos termos do art. 202, §1º do Regimento Interno do TCU, descontado o valor eventualmente recolhido, com a aplicação da multa prevista no art. 57 da Lei 8.443/1992.
Por fim, como não houve elementos que pudessem modificar o entendimento acerca das irregularidades em apuração, mantém-se a matriz de responsabilização presente na peça 17, p. 7.
PROPOSTA DE ENCAMINHAMENTO
Diante do exposto, submetem-se os autos à consideração superior, propondo:
 considerar revel a Sra. Doris de Fatima Ribeiro Pearce (CPF XXX.884.973-XX) , para todos os efeitos, dando-se prosseguimento ao processo, com fulcro no art. 12, § 3º, da Lei 8.443/1992; 
 julgar irregulares, nos termos dos arts. 1º, inciso I, 16, inciso III, alínea c, da Lei 8.443/1992, c/c os arts. 19 e 23, inciso III, da mesma Lei, as contas da Sra. Doris de Fatima Ribeiro Pearce (CPF XXX.884.973-XX) , condenando-a ao pagamento da importância a seguir especificada, atualizada monetariamente e acrescida dos juros de mora, calculados a partir da data discriminada até a data da efetiva quitação do débito, fixando-lhe o prazo de quinze dias, para que comprove, perante o Tribunal, o recolhimento da referida quantia aos cofres do Tesouro Nacional, nos termos do art. 23, inciso III, alínea "a", da citada lei, c/c o art. 214, inciso III, alínea "a", do Regimento Interno do TCU.  
Débito relacionado à responsável Doris de Fatima Ribeiro Pearce (CPF XXX.884.973-XX) :
	Data de ocorrência
	Valor histórico (R$) 

	16/02/2009 (data do desbloqueio dos recursos pela CEF) 
	108.916,92

Valor atualizado do débito (com juros) em 18/5/2021: R$ 289.265,91
 aplicar à responsável Doris de Fátima Ribeiro Pearce (CPF XXX.884.973-XX) a multa prevista no art. 57 da Lei 8.443/1992 c/c o art. 267 do Regimento Interno do TCU, fixando-lhe o prazo de quinze dias, a contar da notificação, para que comprove, perante o Tribunal (art. 214, III, alínea "a", do Regimento Interno do TCU) , o recolhimento da dívida aos cofres do Tesouro Nacional, atualizada monetariamente desde a data do acórdão proferido por este Tribunal até a do efetivo recolhimento, se pagas após o vencimento, na forma da legislação em vigor;
 autorizar, desde logo, a cobrança judicial das dívidas, caso não atendida a notificação, na forma do disposto no art. 28, inciso II, da Lei 8.443/1992;
 autorizar também, desde logo, se requerido, com fundamento no art. 26 da Lei 8.443, de 1992, c/c o art. 217, §§ 1º e 2º do Regimento Interno do TCU, o parcelamento das dívidas em até 36 parcelas, incidindo, sobre cada parcela, corrigida monetariamente, os correspondentes acréscimos legais, fixando-lhe o prazo de quinze dias, a contar do recebimento da notificação, para comprovarem, perante o Tribunal, o recolhimento da primeira parcela, e de trinta dias, a contar da parcela anterior, para comprovar os recolhimentos das demais parcelas, devendo incidir, sobre cada valor mensal, atualizado monetariamente, os juros de mora devidos, no caso do débito, na forma prevista na legislação em vigor, alertando a responsável de que a falta de comprovação do recolhimento de qualquer parcela importará o vencimento antecipado do saldo devedor, nos termos do § 2º do art. 217 do Regimento Interno deste Tribunal; 
 enviar cópia do Acórdão que vier a ser proferido à Caixa Econômica Federal e à responsável, para ciência, informando que a presente deliberação, acompanhada do Relatório e do Voto que a fundamenta, está disponível para a consulta no endereço www.tcu.gov.br/acordaos, além de esclarecer que, caso requerido, o TCU poderá fornecer sem custos as correspondentes cópias, de forma impressa."
	É o relatório.

não há.

Procurador Rodrigo Medeiros de Lima

TOMADA DE CONTAS ESPECIAL. CONTRATO DE REPASSE. CONSTRUÇÃO DE QUADRA POLIESPORTIVA. INEXECUÇÃO PARCIAL E DESFIGURAÇÃO DO PROJETO. REVELIA. IRREGULARIDADE DAS CONTAS, DÉBITO E MULTA.

TOMADA DE CONTAS ESPECIAL (TCE)

A Caixa Econômica Federal - Caixa instaurou esta tomada de contas especial contra o Município de Vitória do Mearim/MA e seus ex-Prefeitos José Mário Pinto Costa e Doris de Fátima Ribeiro Pearce em razão da inexecução parcial e do desvirtuamento do projeto relativo ao Contrato de Repasse 0197.663-69/2006 MEsporte/CAIXA, vigente de 27/12/2006 a 30/09/2016 e por meio do qual foram repassados R$ 200.000,00 para construção de uma quadra poliesportiva coberta, com equipamentos.
No âmbito desta Corte, a Secretaria de Controle Externo de Tomada de Contas Especial - SecexTCE constatou que: (i) do valor repassado, apenas R$ 108.916,92 foram desbloqueados e liberados, em 16/02/2009; (ii) o saldo de R$ 203.493,68 existente na conta vinculada do ajuste foi restituído à União em 14/05/2018; (iii)  houve execução de apenas 54,7% do projeto, sem funcionalidade e com posterior desfiguração, dada a construção de um salão de eventos; (iv) a responsabilidade de José Mário Pinto Costa deve ser afastada, pois, ainda que tenha sido signatário do ajuste e que a parcela implementada tenha sido edificada em seu mandato, a liberação e o desbloqueio dos recursos federais se deu apenas no mandato de sua sucessora Doris de Fátima Ribeiro Pearce, que foi a real gestora dos valores repassados.
Efetuada a citação desta última responsável, permaneceu ela inerte, o que acarretou sua revelia e levou a SecexTCE, em pareceres uniformes e com endosso do Ministério Público junto ao TCU - MPTCU, a opinar pela irregularidade destas contas, com imputação de débito e multa àquela ex-Prefeita.
	Acolho tais manifestações, que incluo entre minhas razões de decidir, e, considerando: (i) a inexistência de qualquer responsabilidade de José Mário Pinto Costa, que não administrou recursos federais; (ii) a revelia de Doris de Fátima Ribeiro Pearce, efetiva gestora dos valores transferidos, e a ausência de qualquer manifestação sua também na fase interna deste processo, o que impede a avaliação de qualquer elemento em sua defesa; (ii) a inexecução parcial do objeto do contrato de repasse e a ausência de funcionalidade da parcela implementada, que caracterizam frustração dos objetivos do ajuste e afastam qualquer eventual responsabilidade do Município, que não se beneficiou do ajuste; voto pela adoção da minuta de acórdão que submeto a este Colegiado.
	TCU, Sala das Sessões, em 25 de janeiro de 2022.
JORGE OLIVEIRA 
Relator